臺灣高等法院刑事判決
110年度上易字第1679號
上  訴  人  
即  被  告  陳心郁


上列上訴人即被告因妨害自由案件，不服臺灣新北地方法院110
年度易字第244號，中華民國110年9月24日第一審判決（起訴案
號：臺灣新北地方檢察署109年度偵字第23111號），提起上訴，
本院判決如下：
    主  文
上訴駁回。               
    事實及理由
一、經本院審理結果，認第一審以上訴人即被告陳心郁犯刑法第
    305條之恐嚇危害安全罪，又被告為累犯，經依司法院釋字
    第775號解釋意旨審酌，認應依刑法第47條第1項之規定加重
    其刑後，判處拘役20日，並諭知易科罰金折算之標準為新臺
    幣1,000元折算1日，認事用法及量刑均無不當，應予維持，
    並引用第一審判決書記載之事實、證據及理由（如附件）。
二、被告上訴意旨略以：伊固於警詢中坦承有持刀恐嚇告訴人謝
    明翰，然實情是伊當時男友姜佳宏拿刀，姜佳宏稱洪智全為
    伊朋友，脅迫伊要承擔本件犯行云云。
三、本院查：
　㈠原審依憑被告於警、偵訊之供述（見偵卷第12至15、222至22
    5頁）、證人即告訴人謝明翰（見偵卷第33至34、227至228
    頁、原審卷第99頁）、證人洪智全（見偵卷第8至11、248至
    252頁）、姜佳宏之證述（見偵卷第20至25、202至206頁）
    、監視器畫面翻拍照片、臺灣新北地方檢察署（下稱新北地
    檢署）檢察官勘驗筆錄（見偵卷第116至123、266頁）等證
    據資料，認定被告本件恐嚇危害安全犯行，已詳敘所憑之證
    據與認定之理由；對於被告所辯：伊係遭男友姜佳宏脅迫而
    承認犯罪云云，亦詳予說明如何不可採信，及證人蔡孟翔所
    述何以無從對被告為有利認定之理由（見原判決理由欄貳、
    二、㈥、㈦），並無憑空推論之情事，且與經驗法則、論理法
    則無違。
  ㈡被告雖執前詞提起上訴，惟查：
  ⒈謝明翰為本案被害人，亦為案發當時最接近被告之人，其於
    警、偵訊及原審中均一致證述：被告係在與洪智全通話中愈
    發激動，就拿出小刀要求其將錢留下，其因害怕遂將錢放在
    地上，然後跑掉，被告確有持小刀接近乙情（見偵卷第33至
    34、227至228頁、原審卷第99頁），佐以現場監視器錄影畫
    面顯示：（下午10:50:36)謝明翰自騎樓往後倒退到馬路，
    開始往前奔跑之情形（見偵卷第117至118、266頁），益徵
    謝明翰證述因被告持刀指向其，致其心生畏懼而有向後逃跑
    之舉動，應屬實情。況謝明翰於偵查中復表明欲撤回告訴（
    見偵卷第228頁），足見其並無意圖使被告受刑事追訴而設
    詞攀誣之動機，其證述應堪採信。
  ⒉被告初於案發翌日之109年3月13日警詢時供承本案持刀犯行
    ，並交付犯罪所用之粉紅色折疊刀1把與警方扣押，有被告
    之警詢筆錄、新北市政府警察局海山分局扣押筆錄、扣押物
    品目錄表（見偵卷第12至17、86至89、90頁）可憑；於前開
    警詢後時隔半年餘之109年10月7日接受檢察官訊問，於姜佳
    宏並未同庭之情況下，仍為相同之供述（見偵卷第224至225
    頁），且其警、偵訊之供述亦與謝明翰前揭證述情節相符；
    再者，證人姜佳宏於本院審理時證稱：伊與被告在製作本案
    警、偵訊筆錄前，均未討論要如何回答，伊亦未要求被告要
    承認有拿出小刀等語（見本院卷第100至105頁），被告所辯
    係受姜佳宏脅迫云云，顯屬卸責之詞，不足採信。
　⒊姜佳宏雖於本院審理中另證稱：案發當晚被告手中係持一支
    電子煙，伊在現場並未看見被告拿出小刀，而係警察事後告
    知被告有拿刀出來云云（見本院卷第101至102頁），再經質
    之電子煙之顏色外觀，姜佳宏則稱電子煙外觀為紅、黑兩色
    混雜云云（見本院卷第103頁），與被告於原審中所陳其案
    發當日係持之藍、紫色電子煙（見原審卷第109、117頁）差
    異甚大，顯見姜佳宏此部分之證述純係為附和被告辯解之迴
    護之詞，殊難採信。
　⒋又證人蔡孟翔、施晴於警詢中固證稱：未見被告持刀或武器
    等語（見偵卷第50至52、258至260），然蔡孟翔於原審中證
    稱：當時距離被告與告訴人約有50公尺，該處光線昏暗，沒
    有辦法看清楚等語（見原審卷第102至103頁），可見蔡孟翔
    距離案發地點較遠；又新北地檢署檢察官勘驗監視器影像筆
    錄中（見偵卷第266頁），被告確有一度為招牌擋住，無法
    辨識其行為（時間顯示10:50:42)，蔡孟翔及施晴或因視角
    、距離，無法目擊全部案發經過，亦非無可能，渠等於警詢
    中之證述，不足為有利被告之認定。
  ㈢從而，被告提起本件上訴，空言否認犯行，無非係對於原判 
    決之明白論斷於不顧，再事爭執，而其所辯亦經本院逐一論
    駁如前，均不足採信，其上訴為無理由，應予駁回。
四、被告經合法傳喚，無正當理由未於審判期日到庭，有其個人
    基本資料查詢結果、本院出入監簡列表及送達證書等件在卷
    足憑（見本院卷第73、117、123至125頁），爰不待其陳述
    ，逕行判決。
據上論斷，應依刑事訴訟法第371條、第368條、第373條，判決
如主文。
本案經檢察官劉家瑜提起公訴，被告提起上訴後，檢察官楊四猛
到庭執行職務。
中　　華　　民　　國　　110 　年　　12　　月　　28　　日
                  刑事第二十一庭審判長法　官　林怡秀
                              　　    法　官　蔡羽玄
                              　      法　官　胡宜如
以上正本證明與原本無異。
不得上訴。
                                      書記官　黃芝凌
中　　華　　民　　國　　110 　年　　12　　月　　28　　日
附錄：本案論罪科刑法條全文
中華民國刑法第305條
以加害生命、身體、自由、名譽、財產之事恐嚇他人，致生危害
於安全者，處 2 年以下有期徒刑、拘役或 9 千元以下罰金。

【附件】
臺灣新北地方法院刑事判決
                                      110年度易字第244號
公　訴　人　臺灣新北地方檢察署檢察官
被　　　告　陳心郁　女　民國00年00月00日生
                    身分證統一編號：Z000000000號
                    住○○市○○區○○路0段000號29樓之4
                    居新北市○○區○○街0號3樓
上列被告因妨害自由案件，經檢察官提起公訴（109 年度偵字第
23111 號），本院判決如下：
    主  文
陳心郁犯恐嚇危害安全罪，累犯，處拘役20日，如易科罰金，以
新臺幣1 千元折算1 日。扣案折疊刀1 把沒收。
    事  實
一、陳心郁與洪智全有金錢往來，洪智全遂委託謝明翰於民國10
    9 年3 月12日22時50分許至新北市○○區○○路0 段00巷0號前
    向陳心郁索取新臺幣（下同）7,500 元，陳心郁交付金錢與
    謝明翰後，在電話中與洪智全就金錢數額發生爭執，陳心郁
    竟基於恐嚇犯意，持折疊刀指向並追逐逼近謝明翰，以此加
    害於生命、身體安全之方式恐嚇謝明翰，致謝明翰心生畏懼
    ，將上開金錢置於地面並奔跑離開。
二、案經謝明翰訴由新北市政府警察局海山分局報告臺灣新北地
    方檢察署檢察官偵查起訴。
    理  由
壹、證據能力部分：
    按被告以外之人於審判外之陳述，雖不符刑事訴訟法第159
    條之1 至第159 條之4 之規定，而經當事人於審判程序同意
    作為證據，法院審酌該言詞陳述或書面陳述作成時之情況，
    認為適當者，亦得為證據。當事人、代理人或辯護人於法院
    調查證據時，知有刑事訴訟法第159 條第1 項不得為證據之
    情形，而未於言詞辯論終結前聲明異議者，視為有前項之同
    意，刑事訴訟法第159 條之5 定有明文。查本判決所引用被
    告以外之人於審判外作成之相關供述證據，雖屬傳聞證據，
    惟公訴人、被告陳心郁於本院準備程序、審判期日均未對證
    據能力有所爭執，亦未於言詞辯論終結前聲明異議，本院審
    酌上開證據資料製作時之情況，尚無違法不當及證明力明顯
    過低之瑕疵，亦認為以之作為證據應屬適當，故認前揭證據
    資料均有證據能力。又本判決其餘所引用之非供述證據，查
    無違反法定程序取得之情形，亦均認具證據能力。
貳、實體理由部分：
一、被告否認有上開犯行，辯稱：我沒有拿刀，我只有拿一支紫
    色的電子煙，當時是我的男朋友姜佳宏拿刀，他脅迫我要我
    擔下這個罪等語。
二、本院調查後認為：
  ㈠被告與證人洪智全有金錢往來，證人洪智全委由證人即告訴
    人謝明翰（下稱告訴人）出面處理，被告遂與證人姜佳宏於
    109 年3 月12日22時50分許，在新北市○○區○○路0 段00巷0 
    號前與告訴人碰面，以處理被告與證人洪智全的金錢問題，
    但後來產生糾紛等事實，被告都承認，並且與告訴人、證人
    洪智全、證人謝明翰、證人蔡孟翔等人在警詢及偵查中的證
    述一致，並有監視器畫面、臺灣新北地方檢察署檢察官109 
    年11月23日勘驗筆錄可以佐證（見偵卷第116 至123 頁、第
    266 頁），這部份的事實可以先行確定。
  ㈡告訴人在警詢中指稱：證人洪智全請我過去新北市○○區○○路0
     段00號找人拿錢，我到了現場等了5 分鐘，有個男生過來
    問我是不是在找人，我回答是，之後那個男生就叫被告過來
    ，我跟他們一起走，我用LINE打給證人洪智全，並將我的手
    機拿給被告聽，被告拿了7,500 元給我，但是我清點錢是6,
    000 元，跟被告算的不一樣，後來被告就跟證人洪智全越講
    越激動，被告就從手上拿出一把粉紅色的小刀，男生也有拿
    東西出來，但我不知道是什麼東西，我看到被告拿小刀出來
    ，我就往後退，男生就大聲說「把錢交出來」，我一時緊張
    ，就把被告給我的錢拿出來，被告說「把錢放在地上」，我
    就把錢放在地上，我看到男生拿東西指著我，我就馬上跑掉
    等語（見偵卷第33至34頁）。告訴人於偵查中也具結證稱：
    證人洪智全叫我去跟被告他們拿錢，剛開始被告有拿給我7,
    500 元，後面被告與證人洪智全吵起來，因為錢的數量不對
    ，被告就拿短刀指向我，要我把錢留下，我就把錢放在地上
    ，被告有拿刀子追我，朝我逼近，用刀子指著我，被告的行
    為會讓我很害怕等語（見偵卷第227 至228 頁）。告訴人在
    本院審理中也證稱：當時被告手上拿一個東西往我走過來，
    很像是刀子，我看到被告手裡拿刀，心裡有點怕等語（見本
    院卷第99頁）。考量告訴人是本案直接受害者，也是當時最
    接近現場、看得最清楚的人，他前後三次均一致證稱被告確
    實有持刀指向他，並因此感到害怕，其證詞已經有相當的可
    性度。況且告訴人在偵查中也已經表示他想要撤回告訴，因
    為他覺得很麻煩等語（見偵卷第228 頁），足見告訴人並沒
    有想要被告受到刑事處罰的強烈慾望，因此沒有刻意陷害被
    告的動機，因此他的證詞應屬客觀可信。
  ㈢被告在審理中雖然拿出一支藍色的電子煙詢問告訴人當時看
    到的是不是這個東西（見本院卷第117 頁），而告訴人在仔
    細端詳後表示：看起來很像，都跟當天晚上一樣，有點反光
    等語。但是當本院提示扣案的粉紅色折疊刀照片給告訴人看
    ，告訴人也表示：又很像是這個，當天我隱約有看到粉紅色
    等語。考量告訴人在警詢中曾明確的表示看到的是一把粉紅
    色的小刀，與被告當庭所提出的電子煙在顏色上大相逕庭，
    告訴人在案發當時應該不太可能誤認，而告訴人在審判中具
    結作證的時間距離案發時點已經將近1 年6 月，任何人的記
    憶隨著時間過去都會漸漸變得模糊，被告在此時忽然拿出一
    支形狀、大小都跟扣案折疊刀類似的電子煙給告訴人辨認，
    則告訴人本於客觀立場，加上作證時必須據實陳述、不可故
    意誇大的義務，其憑著其可能漸漸模糊的記憶，會覺得「很
    像」是再正常不過的事，在這樣的情況下，告訴人所稱「很
    像」的證詞有可能被被告忽然拿出來的物品誤導的，不足以
    推翻告訴人先前在警詢及偵查中的證述。況且被告在先前的
    陳述中從未表示過自己當時手上拿的是電子煙，卻在審判程
    序中訊問證人時忽然出現此一說法，也與一般常情不符。
  ㈣證人姜佳宏也在警詢中證稱：當時被告有拿出一把小刀，跟
    告訴人說：「你為何一直向後走」，我也向告訴人喊說：「
    你是想占我們便宜嗎？」，被告又說：「把錢放地上，手機
    還你」，之後告訴人將被告的錢放在地上後，就一直往後跑
    ，被告要將手機還給告訴人，但告訴人都不拿還一直往後跑
    等語（見偵卷第22頁）。證人姜佳宏在偵查中也供稱：被告
    說要找朋友拿東西，被告拿錢給對方，對方拿類似一包衛生
    紙的東西給被告，後來好像是因為錢談不攏，被告就拿出小
    刀要喝止告訴人，告訴人拿錢往後跑等語（見偵卷第202 頁
    ）。證人姜佳宏所述的情節，與告訴人上開證述內容相符，
    足以增強告訴人證述的可信度。
  ㈤被告自己在警詢中也自承：我一邊拿著電話跟證人洪智全對
    話，一邊拿起粉紅色小刀，我跟告訴人講：「你不要給我跑
    ，你把錢放在地上」，然後告訴人說：「我把錢放在地上，
    你把手機還我」，我看到告訴人把錢放在地上，人就跑掉了
    等語（見偵卷第14頁），在偵查中也供稱：告訴人要拿我的
    錢跑掉的時候，我有拿小刀出來指著告訴人，但是距離很遠
    ，比偵查庭的長度還長，告訴人拿錢跑了一段距離，我才拿
    出刀子，大喊要他把錢放在地上，他才放錢在地上，我拿著
    小刀並沒有作勢要刺，他跑一段距離後我才拿刀子出來，我
    有拿著刀子追告訴人，因為他跑出那段距離我才追上去，他
    把錢放下後我就沒追了等語（見偵卷第224 至225 頁），很
    清楚的可以看出被告先前也是承認自己確實有拿刀子，而且
    所描述的內容也與告訴人的證述情形一致。
  ㈥被告在本院審理時雖然辯稱是因為證人姜佳宏脅迫她要擔下
    本案犯行才會承認犯罪，但是被告第一次在警詢中承認有拿
    刀子是在案發翌日的109 年3 月13日，後續接受檢察官訊問
    是在109 年10月7 日，被告仍然繼續承認她有拿刀子。因此
    ，要說證人姜佳宏在案發當時要求被告擔下本案，所以被告
    會在第一次警詢中承認，還有一點可能，但是被告一直到了
    將近半年後的偵查庭中，仍然就自己拿刀子的具體情形描述
    的很詳細，而當下證人姜佳宏也沒有與被告同庭接受訊問，
    在偵查不公開的情況下，證人姜佳宏也不可能有辦法知道被
    告在偵查庭中講了什麼，所以被告大可放心的自由陳述，很
    難認為被告當時的供述有受到證人姜佳宏影響的可能，因此
    本院認為被告辯稱她是受到證人姜佳宏的脅迫才會說自己有
    拿刀子的說法並不可信。
  ㈦證人蔡孟翔在偵查中雖然證稱：當天是告訴人帶我去那邊，
    我也不知道他要去那邊幹嘛，在那邊我有看到對方男生持刀
    ，我沒看清楚，但形狀很像刀，女生沒有拿刀等語（見偵卷
    第259 頁），但證人蔡孟翔在本院審理時證稱：當時我距離
    被告與告訴人約有50公尺的距離，那邊光線昏暗，我沒有辦
    法看清楚等語（見本院卷第102 至103 頁），足見證人蔡孟
    翔因為距離過遠、光線不佳，無法看見所有細節，跟近在咫
    尺的告訴人相比，當然還是以告訴人自己的證述比較可信，
    因此證人蔡孟翔說沒有看到女生（被告）拿刀，並無法推翻
    告訴人的說法。
  ㈧最後，本案亦有扣案折疊刀1 把、新北市政府警察局海山分
    局扣押筆錄、扣押物品目錄表、扣押物品收據可以佐證（見
    偵卷第86至90頁），足見被告確實有持扣案折疊刀1 把指向
    告訴人，以此方式讓告訴人心生畏懼，本件事證明確，被告
    犯行可以認定，應該依法論罪處罰。
二、論罪科刑：
  ㈠罪名：被告以刀子指向告訴人，以身體語言向告訴人傳達了
    「我可以刺傷你」的訊息，是以加害身體、生命之事恐嚇告
    訴人，讓告訴人心生畏懼，被告的行為，構成刑法第305 條
    之恐嚇危害安全罪。
  ㈡累犯：
    被告先前因為違反毒品危害防制條例及偽證等案件，經法院
    判處罪刑，最後經臺灣高等法院以104 年度聲字第101 號裁
    定定應執行刑為有期徒刑3 年11月；又因施用毒品等案件，
    經法院判處罪刑，最後經本院以104 年度聲字第45號裁定定
    應執行刑為有期徒刑2 年7 月，上開兩罪刑接續執行，經入
    監服刑，於107 年9 月28日假釋出監（109 年6 月5 日始全
    部縮刑期滿執行完畢），而假釋出監時，上開有期徒刑3 年
    11月已經於106 年12月13日執行完畢等情，有臺灣高等法院
    被告前案紀錄表在卷可查，其於受有期徒刑之執行完畢後，
    5 年內故意再犯本件有期徒刑以上之罪，為累犯，參酌司法
    院釋字第775 號解釋意旨，考量被告構成累犯的前案為施用
    毒品案件，雖與本案犯行在罪質上有所不同，然被告先前犯
    案甚多，所受徒刑之執行時間也不短，應知刑事制裁之嚴格
    與自由之可貴，卻於徒刑完畢之假釋期間內再犯本罪，被告
    對於法律之蔑視態度可見一斑，似乎也沒有從先前刑罰的執
    行中獲取教訓，刑罰感應力薄弱，應依刑法第47條第1 項之
    規定，加重其刑。
  ㈢量刑：
    審酌被告是因為與證人洪智全在金錢數目上發生糾紛，才會
    持刀對著前來拿錢的告訴人，要求告訴人將錢留下不要帶走
    ，犯罪的動機不算非常可惡，手段雖然造成告訴人心生畏懼
    ，但也沒有對告訴人的生命、身體產生立即性的危險，告訴
    人也表示不想追究，並且撤回其告訴（見偵卷第228 頁），
    被告犯罪所生的損害還算輕微，可惜被告未能面對自己行為
    上的錯誤，犯後態度不佳，無法在量刑上再給予減輕，最後
    考量被告學歷為國中肄業，智識程度不高，以及先前從事美
    容業、無人需要撫養的家庭生活狀況等一切情狀，量處如主
    文所示之刑，並諭知易科罰金之折算標準，以示懲戒。
三、沒收：
    刑法第38條第2 項規定：「供犯罪所用、犯罪預備之物或犯
    罪所生之物，屬於犯罪行為人者，得沒收之。但有特別規定
    者，依其規定。」被告在警詢中承認扣案之折疊刀1 把是她
    本案犯罪所用之物（見偵卷第15頁），應該依上開規定宣告
    沒收。
據上論斷，應依刑事訴訟法第299 條第1 項前段、第284 條之1
，判決如主文。
本案經檢察官劉家瑜偵查起訴，由檢察官盧祐涵到庭執行職務。
中　　華　　民　　國　 110　　年　　9 　　月　　24　　日
                  刑事第十六庭  法　官  黃志中
上列正本證明與原本無異。
如不服本判決，應於判決送達後20日內敘明上訴理由，向本院提
出上訴狀 (應附繕本) ，上訴於臺灣高等法院。其未敘述上訴理
由者，應於上訴期間屆滿後20日內向本院補提理由書「切勿逕送
上級法院」。
                                書記官  田世杰
中　　華　　民　　國　 110　　年　　9 　　月　　24　　日
附錄本案論罪科刑法條全文：
中華民國刑法第305條
以加害生命、身體、自由、名譽、財產之事恐嚇他人，致生危害
於安全者，處 2 年以下有期徒刑、拘役或 9 千元以下罰金。